臺灣雲林地方法院刑事判決　　　　　　　 95年度訴字第800號
公　訴　人　臺灣雲林地方法院檢察署檢察官
被　　　告　乙○○
選任辯護人　林再輝律師
被　　　告　甲○○
指定辯護人　陳源濱律師
上列被告因違反槍砲彈藥刀械管制條例案件，經檢察官提起公訴
（95年度偵字第3601號），本院判決如下：
    主      文
乙○○未經許可，持有可發射子彈具有殺傷力之改造手槍，處有
期徒刑年貳月，併科罰金新臺幣陸萬元，罰金如易服勞役，以
新臺幣仟元折算壹日。扣案如附表編號壹、、肆、伍之物均
沒收。
甲○○共同未經許可，持有空氣長槍，處有期徒刑年，併科罰
金新臺幣萬元，罰金如易服勞役，以新臺幣仟元折算壹日。
扣案如附表編號壹、肆、伍之物均沒收。
    事      實
一、乙○○明知空氣長槍及可發射子彈具有殺傷力之改造手槍，
    未經許可，不得無故持有，竟於民國95年1 月間某日起，在
    雲林縣虎尾鎮二等兵玩具店，購得如附表編號1 至6 之物，
    而未經許可，無故持有附表編號1 具殺傷力之空氣長槍（槍
    枝管制編號0000000000，下稱空氣長槍）及如附表編號3 具
    殺傷力之改造貝瑞塔手槍（槍枝管制編號0000000000，下稱
    改造手槍）各1 枝。復接續上開未經許可持有空氣長槍之犯
    意，於95年6 月間起，基於前開犯意之聯絡，夥同甲○○，
    至雲林縣麥寮鄉橋頭村田裡，持空氣長槍1 枝射擊斑鳩共2
    、3 次，而共同持有空氣長槍。迄95年7 月12日下午9 時50
    分許，乙○○駕駛其所有之車牌號碼VU-4785 號自用小客車
    （下稱該自小客車），搭載不知情之甲○○（所涉未經許可
    持有改造手槍罪嫌已另為不起訴處分確定），在雲林縣麥寮
    鄉○○村○○路28-67 號前，為警盤查查獲，並在該自小客
    車後行李廂內扣得如附表所示之物。
二、案經雲林縣警察局臺西分局報告臺灣雲林地方法院檢察署檢
    察官偵查起訴。
    理      由
甲、程序部分：
一、(一)按被告以外之人於審判外之言詞或書面陳述，除法律有規
      定者外，不得作為證據。又被告以外之人於偵查中向檢察
      官所為之陳述，除顯有不可信之情況者外，得為證據，刑
      事訴訟法第159 條第1 項、第159 條之1 第2 項定有明文
      。
    (二)查共同被告乙○○、甲○○於警詢及檢察官訊問時之供述
      ，分別為被告甲○○、乙○○以外之人於審判外之言詞陳
      述，本不得作為證據，惟被告2 人及檢察官於本院審理時
      同意作為證據，本院揆諸前開法條規定，並審酌前開言詞
      陳述作成時之情況，認為適當，自得作為證據，合先敘明
      。
乙、實體部分：
一、(一)1.訊據被告乙○○固坦承未經許可持有空氣長槍1 枝之犯
        行，惟矢口否認有何未經許可持有改造手槍之犯行，辯
        稱：
        (1)附表編號3 之改造手槍及附表編號6 之子彈均置於咖
          啡色背包內，係查獲當日下午6 、7 時，被告乙○○
          與被告甲○○駕車外出途中巧遇綽號「在仔」之人，
          「在仔」也要一同喝酒，並把上開背包放在被告許俊
          文車上，被告乙○○全然不知情。
        (2)被告患有慢性精神分裂症，已達精神耗弱程度，請依
          法減輕其刑。
        (3)改造手槍經送鑑定，並未檢驗驗出被告指紋，應為有
          利於被告之認定云云。
      2.訊據被告甲○○則固坦承有與被告乙○○2 、3 次前往
        雲林縣麥寮鄉橋頭村田裡，由被告乙○○持空氣長槍1
        枝射擊斑鳩之事實，惟矢口否認有何共同持有空氣長槍
        之犯行，辯稱：其僅在旁持電燈幫忙被告乙○○照明，
        從未持空氣長槍射擊斑鳩，應不構成「持有」云云。
    (二)經查：
      1.被告乙○○未經許可，於95年1 月間某日，在雲林縣虎
        尾鎮二等兵玩具店，以新臺幣27,900元之代價，購得如
        附表編號1 、2 、4 、5 等物，並於95年6 月間起，與
        被告甲○○同至雲林縣麥寮鄉橋頭村田裡，由被告甲○
        ○持電燈照明，被告乙○○持附表編號1 之空氣長槍1
        枝射擊斑鳩共2 、3 次。嗣95年7 月12日下午9 時50分
        許，被告乙○○駕駛其所有車牌號碼VU-4785 號自小客
        車，搭載被告甲○○，在雲林縣麥寮鄉○○村○○路
        28-67 號前，為警在該自用小客車後行李廂內扣得如附
        表所示之物。又附表編號1 至6 之物經送鑑後，附表編
        號3 之改造手槍1 枝，係仿BERETTA 廠84型半自動手槍
        換裝土造金屬槍管而成之改造手槍，機械性能良好，可
        擊發適用子彈，認具殺傷力；附表編號1 空氣長槍1 枝
        ，係以中型二氧化碳高壓鋼瓶內氣體為發射動力之空氣
        長槍，經實際裝填直徑約6 ㎜鋼珠試射，足以穿透人體
        皮肉層，認具殺傷力；附表編號6 子彈4 顆，均係土造
        子彈（直徑約8.9 ㎜金屬彈頭），無法擊發，認不具殺
        傷力；附表編號2 空氣長槍1 枝，係以小型二氧化碳高
        壓鋼瓶內氣體為發射動力之空氣長槍，洩氣擊錘損壞，
        無法發射彈丸，依現狀，認不具殺傷力；附表編號5鋼
        珠2 瓶，認均係直徑約6 ㎜鋼珠；附表編號4 鋼瓶3 瓶
        ，認均係中型二氧化碳高壓鋼瓶；再被告乙○○經送精
        神鑑定後，認其精神科診斷為慢性精神分裂症，尼古丁
        依賴、檳榔依賴。其智能目前為中下到臨界狀況，處於
        精神病狀態，推論該病症會影響其判斷，於案發當時其
        應為精神病狀態，因此至少已達精神耗弱之程度之事實
        ，業據被告乙○○、甲○○坦認不諱，並有內政部警政
        署刑事警察局95年8 月31日刑鑑字第0950112860號槍彈
        鑑定書1 份（偵卷第21頁至第26頁）、陳文勝診所函及
        所附被告乙○○之病歷1 份（本院卷第78頁至第86頁）
        、財團法人彰化基督教醫院精神科精神鑑定報告書96
        彰基精鑑字第096060001 號函1 份（本院卷第99頁至第
        103 頁）、照片6 紙（警卷第18至20頁）等在卷，及如
        附表之物附卷可憑，自堪認定。
      2.被告乙○○未經許可持有改造手槍部分：
        (1)被告乙○○持有改造手槍：
          被告乙○○於95年7 月12日下午9 時50分許，在雲
            林縣麥寮鄉○○村○○路28-67 號前，為警在被告
            乙○○所有並其駕駛之該自用小客車後行李廂內扣
            得如附表所示之物。其中附表編號3 之改造手槍及
            附表編號6 之子彈均置於咖啡色背包內，又附表編
            號3 之改造手槍1 枝送鑑後，認係仿BERETTA 廠84
            型半自動手槍換裝土造金屬槍管而成之改造手槍，
            可擊發適用子彈，認具殺傷力等情，已如前述，是
            被告乙○○持有可發射子彈，具殺傷力之改造手槍
            1 枝，堪以認定。
          被告雖以上詞置辯，惟其就「在仔」何時寄放、如
            何寄放等細節部分，先於95年7 月13日警詢時供稱
            ：咖啡色背包係3 天前1 名綽號叫「在仔」朋友所
            寄放，「在仔」僅表示有事要出門，不想帶背包故
            予寄放，過2 天會取回，未告知背包內放何物，其
            亦不知道背包內有槍彈云云（警卷第4 頁至第6頁
            ）；至95年7 月13日檢察官訊問時，則供稱：其與
            「在仔」約1 、2 個月前因釣魚認識，2 、3 天前
            晚上騎機車到雲林縣雲3 之3 道路時剛好在路上碰
            到「在仔」騎機車過來，「在仔」將咖啡色背包交
            給其，其未詢問背包內所裝何物，當時沒有人看到
            云云（偵卷第8 頁）；再於本院96年2 月5 日準備
            程序時改稱：95年7 月12日被告乙○○與被告張順
            吉下午6 、7 時要去喝酒，半路遇到「在仔」，「
            在仔」也跟去，就把咖啡色背包放在該自用小客車
            上，一同搭車到查獲地點檳榔攤喝酒，警察來時「
            在仔」便跑走了，無法找到「在仔」（本院卷第37
            頁背面至第38頁）云云；末本院96年9 月5 日審理
            時供稱：沒有「在仔」的聯絡電話，釣魚才會遇到
            ，查獲後沒有碰到「在仔」，也無法找出「在仔」
            云云。是被告乙○○就「在仔」究竟是查獲前2 、
            3 天騎機車在雲3 之3 道路巧遇而寄放，抑或查獲
            當日半路遇到「在仔」而一起駕車前往喝酒時，「
            在仔」置於車上，為前後迥異之供述，且其所述情
            形與常情相違，蓋改造手槍明顯為違禁物，非法持
            有之處罰甚重，豈有沒事置於背包裡，路上碰到僅
            認識1 、2 個月，交情不深的被告乙○○，就隨手
            寄放之道理，甚至被告乙○○連與「在仔」的聯絡
            方式都沒有，「在仔」又如何於寄放後2 、3 日取
            回，莫非等待下次路上巧遇？是被告上開所辯，顯
            係臨訟編出「在仔」以圖卸罪，為幽靈抗辯，均不
            足採信。
          此觀共同被告甲○○於本院96年9 月5 日審理時具
            結證述：查獲當日被告乙○○到褒忠去接被告張順
            吉一同前往麥寮喝酒，中途並未停車，也沒有遇到
            別人，被告甲○○當日未曾開過被告後車廂，離開
            該自小客車時亦有鎖住，吃飯時有1 人係該店的朋
            友，剛好走進來一起吃，吃完在裡面坐，沒有和被
            告2 人一起離開，被告乙○○亦不識得該人等語，
            參以共同被告甲○○於警詢及檢察官訊問時一再表
            示不認識「在仔」等語益顯。
          又本案偵查檢察官於95年9 月19日以丙○明勤95偵
            3601字第25316 號函請雲林縣警察局臺西分局採集
            咖啡色背包及其內槍、彈等之指紋，經雲林縣警察
            局臺西分局於95年9 月28日以臺西警偵字第
            0950011173號函覆因「紋線不清、特徵點不足」等
            原因，無法送驗比對。按採集指紋當時已距離案發
            時間2 月餘，又查扣上開物證及保管時，或未為特
            殊處理，避免其他閒雜人等指紋或手汗沾黏其上，
            均可能影響到採證之結果，此外係「無法送驗比對
            」，而非「確定其上並無被告乙○○之指紋」，是
            尚不足為對被告有利之認定。
        (2)被告乙○○持有改造手槍時間之認定：
          承上，被告乙○○未經許可持有改造手槍之犯行已可
          認定，至其持有改造手槍時間之起點，由於被告許俊
          文否認此部分犯行，無從自其供述及卷內證據加以判
          斷，惟基於罪疑有利於被告原則，如被告乙○○係分
          於不同時點分別取得改造手槍及空氣長槍而持有，屬
          數罪併罰，對其甚為不利，如於同一時點取得改造手
          槍及空氣長槍而持有，則論以想像競合而僅論以一罪
          ，是基於上述理由，本院因而推定被告乙○○於取得
          空氣長槍之95年1月間某日同時亦取得改造手槍。
      3.被告甲○○共同持有空氣長槍部分：
        (1)按所謂持有，係指在實力支配管領之下而言，最高法
          院79年度臺上字第2779號判決意旨可佐。次按原判決
          雖僅認定某甲、某乙分持某丙攜來之手槍同往行劫，
          但某丁、某戊為本案共犯，對於盜夥之執持槍械，既
          屬相互利用，自亦應負持有軍用槍砲之共同罪責，最
          高法院26年滬上字第107 號判例意旨可資參照。
        (2)本件被告2 人於95年6 月間起至95年7 月12日止，其
          間2 、3 次於夜間同至雲林縣麥寮鄉橋頭村田裡，由
          被告乙○○持空氣長槍1 枝射擊斑鳩，被告甲○○在
          旁持電燈照明等情，業據被告2 人坦認無訛，被告張
          順吉亦供稱其知悉前開空氣長槍有殺傷力等語，是則
          本件爭點即在於被告甲○○在旁持電燈照明之行為，
          是否構成共同持有空氣長槍。
        (3)查空氣長槍為被告乙○○所有，並由其持往射擊斑鳩
          ，是該空氣長槍在被告乙○○實力支配管領之下無疑
          ，惟被告甲○○每次均陪同前往，且於被告乙○○持
          空氣長槍射擊斑鳩時，在旁持電燈照明，次數亦達2
          、3 次，是其對於被告乙○○執持槍械，乃屬共犯之
          相互利用、行為分擔，非僅幫助而已，揆諸前開最高
          法院判例意旨，自應負持有空氣長槍之共同罪責。
    (三)綜上所述，本件事證明確，被告2 人犯行堪以認定，均應
      依法論科。
二、論罪科刑的理由：
    (一)查附表編號1 之空氣槍長及附表編號3 之改造手槍，經送
      鑑後，均認具有殺傷力，核屬槍砲彈藥刀械管制條例第4
      條第1 項第1 款之空氣槍及其他可發射子彈具有殺傷力之
      槍砲。是核被告乙○○所為，係犯槍砲彈藥刀械管制條例
      第8 條第4 項之未經許可持有空氣槍及可發射子彈具有殺
      傷力之改造手槍罪；被告甲○○係犯槍砲彈藥刀械管制條
      例第8 條第4 項之未經許可持有空氣槍罪。
    (二)被告乙○○、甲○○間就持有空氣長槍之犯行有犯意聯絡
      及行為分擔，為共同正犯。
    (三)被告乙○○以一行為同時持有空氣長槍及改造手槍，係以
      一行為觸犯數罪名，為想像競合犯，應從情節較重之持有
      改造手槍罪論斷。
    (四)被告乙○○、甲○○持有槍枝之犯罪行為，既繼續至刑法
      修正施行後之95年7 月1 日始終了，自非行為後法律有變
      更，而無新舊法比較之問題，附此敘明。
    (五)又被告乙○○經送精神鑑定後，認其為慢性精神分裂症，
      其智能目前為中下到臨界狀況，處於精神病狀態，推論該
      病症會影響其判斷，於案發當時其應為精神病狀態，因此
      至少已達精神耗弱之程度，足認其行為時因精神障礙，致
      其辨識行為違法或依其辨識而行為之能力，顯著降低，而
      依刑法第19條第2項，予以減輕其刑。
    (六)爰審酌被告乙○○、甲○○並無構成累犯之前科，有臺灣
      高等法院被告前案紀錄表2 份在卷可憑，被告乙○○未經
      許可，購入改造手槍及空氣長槍而持有，時間長達半年，
      並持空氣長槍射擊鳥類，被告甲○○持電燈在旁照明，對
      於社會公共安全潛在影響甚大，被告乙○○甚至將上開槍
      械置於該自小客車後行李箱而隨車攜帶，就被告乙○○部
      分本應從重論處，惟衡酌被告乙○○有多年精神病史，精
      神狀況不佳，而被告甲○○係持燈在旁，並未親持空氣長
      槍射擊斑鳩，情節較被告乙○○輕微，及被告乙○○犯後
      坦承持有空氣長槍部分犯行，而就持有改造手槍部分矢口
      否認，被告甲○○坦承犯行等犯罪之動機、目的、手段及
      造成之危害等一切情狀，各量處如主文所示之刑，並就罰
      金部分諭知易科罰金之標準。
    (七)扣案如附表編號1之空氣長槍（含附表編號4鋼瓶3瓶）及
      附表編號3之改造手槍（含彈匣1個）各1枝，經鑑定後均
      具有殺傷力，為違禁物，均應依刑法第38條第1項第1款沒
      收。附表編號2之空氣長槍1枝及附表編號6之子彈4顆，固
      為被告所有，惟經鑑定後均無殺傷力，附表編號7之長刀
      亦非違反槍砲彈藥刀械管制條例之刀械，非屬違禁物，且
      非供本件犯罪所用，故不予沒收。至附表編號4之鋼珠2瓶
      ，均係直徑6mm之鋼珠，可供附表編號1空氣長槍射擊而為
      犯罪所用之物，且為被告所有，應予沒收。
    (八)末查被告2人犯行均於96年4月24日前，惟其所犯違反槍砲
      彈藥刀械管制條例部分宣告刑逾有期徒刑1年6月，且係中
      華民國96年罪犯減刑條例第3條第1項第4款之罪，故不予
      減刑，併此敘明。
    (九)至公訴人認被告乙○○如因精神耗弱之精神障礙，致其辨
      識行為違法或依其辨識而行為之能力顯著降低，因持槍本
      身具有高度風險，應令入相當處所施以監護部分。查被告
      乙○○固經財團法人彰化基督教醫院精神科精神鑑定認定
      其於本案行為時已達精神耗弱程度，惟綜觀前揭精神鑑定
      報告書，尚無暴力傾向之相關記載，且其前科紀錄中亦無
      其他暴力相關犯行，參以本件被告乙○○雖持有改造手槍
      及空氣長槍各1 枝，然其僅持空氣長槍射擊斑鳩，尚無其
      他證據證明被告乙○○以前開槍械為其他不法暴力犯行，
      是憑現存證據，難認被告乙○○之情狀有再犯或危害公共
      安全之虞；再者監護處分固屬保安處分，惟亦屬對人身自
      由之限制，且期間長達數年，被告復經本院判處如主文之
      有期徒刑，已需面對相當期間之監禁。基此，本院認以被
      告乙○○目前情狀，尚無需令入相當處所施以監護處分，
      附此說明。
三、據上論斷，依刑事訴訟法第299 條第1 項前段，槍砲彈藥刀
    械管制條例第8 條第4 項，刑法第11條前段、第28條、第19
    條第2 項、第42條第3 項、第55條、第38條第1 項第1 款、
    第2款，判決如主文。
本案經檢察官蕭如娟到庭執行職務
中　　華　　民　　國　　96　　年　　9 　　月　　19　　日
                  刑事第三庭審判長法  官  林輝煌
                                  法  官  陳銘壎
                                  法  官  李貞瑩
以上正本證明與原本無異。
如不服本判決，應於判決送達後10日內，向本院提出上訴狀。（
須附繕本）
                                  書記官  金雅芳
中　　華　　民　　國　　96　　年　　9 　　月　　19　　日
附錄本案論罪科刑法條全文
槍砲彈藥刀械管制條例第8條
未經許可，製造、販賣或運輸鋼筆槍、瓦斯槍、麻醉槍、獵槍、
空氣槍或第4 條第1 項第1 款所定其他可發射金屬或子彈具有殺
傷力之各式槍砲者，處無期徒刑或5 年以上有期徒刑，併科新臺
幣1 千萬元以下罰金。
未經許可，轉讓、出租或出借前項所列槍枝者，處 5 年以上有期
徒刑，併科新臺幣 1 千萬元以下罰金。
意圖供自己或他人犯罪之用，而犯前二項之罪者，處無期徒刑或
 7 年以上有期徒刑，併科新臺幣 1 千萬元以下罰金。
未經許可，持有、寄藏或意圖販賣而陳列第 1 項所列槍枝者，處
 3 年以上10年以下有期徒刑，併科新臺幣700 萬元以下罰金。
第 1 項至第 3 項之未遂犯罰之。
附表
┌───┬───────┬───┬─────────┬────┐
│編號  │名稱          │數量  │鑑定結果          │沒收與否│
│      │              │      │一、內政部警政署刑│        │
│      │              │      │    事警察局95年8 │        │
│      │              │      │    月31日刑鑑字第│        │
│      │              │      │    0000000000號槍│        │
│      │              │      │    彈鑑定書1 份  │        │
│      │              │      │二、雲林縣警察局95│        │
│      │              │      │    年9 月25日雲警│        │
│      │              │      │    保字第        │        │
│      │              │      │    0950200327號函│        │
│      │              │      │    文1份         │        │
├───┼───────┼───┼─────────┼────┤
│1     │空氣長槍 ( 槍 │1枝   │認係以中型二氧化碳│係違禁物│
│      │枝管制編號：  │      │高壓鋼瓶內氣體為發│，應予沒│
│      │0000000000號) │      │射動力之空氣長槍，│收。    │
│      │              │      │經實際裝填直徑約6 │        │
│      │              │      │㎜鋼珠（重約0.88 g│        │
│      │              │      │）試射，測得鋼珠發│        │
│      │              │      │射速度分別為184 、│        │
│      │              │      │164 、164 公尺/秒 │        │
│      │              │      │，計算其發射動能分│        │
│      │              │      │別為14.90 、11.83 │        │
│      │              │      │、11.83焦耳，單位 │        │
│      │              │      │面積動能分別為52. │        │
│      │              │      │69 、41.86、41.86 │        │
│      │              │      │焦耳/ 平方公分。（│        │
│      │              │      │一）              │        │
├───┼───────┼───┼─────────┼────┤
│2     │空氣長槍 ( 槍 │1枝   │認係以小型二氧化碳│非違禁物│
│      │枝管制編號：  │      │高壓鋼瓶內氣體為發│，雖被告│
│      │0000000000 號)│      │射動力之空氣長槍，│所有惟非│
│      │              │      │經檢視，洩氣擊錘損│供本件犯│
│      │              │      │壞，無法發射彈丸，│罪之用，│
│      │              │      │依現狀，認不具殺傷│不予沒收│
│      │              │      │力。（一）        │。      │
├───┼───────┼───┼─────────┼────┤
│3     │改造貝瑞塔手槍│1枝   │認係由仿BERETTA 廠│係違禁物│
│      │（槍枝管制編號│      │84型半自動手槍製造│，應予沒│
│      │：0000000000號│      │之槍枝，換裝土造金│收。    │
│      │，含彈匣1 個）│      │屬槍管而成之改造手│        │
│      │              │      │槍，機械性能良好，│        │
│      │              │      │可擊發適用子彈，認│        │
│      │              │      │具殺傷力。（一）  │        │
├───┼───────┼───┼─────────┼────┤
│4     │鋼瓶          │3瓶   │認均係中型二氧化碳│係適用於│
│      │              │      │高壓鋼瓶。（一）  │附表編號│
│      │              │      │                  │1 空氣長│
│      │              │      │                  │槍，為其│
│      │              │      │                  │一部分，│
│      │              │      │                  │亦為違禁│
│      │              │      │                  │物，應予│
│      │              │      │                  │沒收。  │
├───┼───────┼───┼─────────┼────┤
│5     │鋼珠          │2瓶   │認均係直徑約6 ㎜鋼│為被告所│
│      │              │      │珠。（一）        │有且供附│
│      │              │      │                  │表編號1 │
│      │              │      │                  │空氣長槍│
│      │              │      │                  │射擊犯罪│
│      │              │      │                  │所用之物│
│      │              │      │                  │，應予沒│
│      │              │      │                  │收。    │
├───┼───────┼───┼─────────┼────┤
│6     │子彈          │4顆   │認均係土造子彈（直│非違禁物│
│      │              │      │徑約8.9 ㎜金屬彈頭│，雖被告│
│      │              │      │），採樣1顆試射， │所有惟非│
│      │              │      │無法擊發，認不具殺│供本件犯│
│      │              │      │傷力。（一）      │罪之用，│
│      │              │      │                  │不予沒收│
│      │              │      │                  │。      │
├───┼───────┼───┼─────────┼────┤
│7     │長刀          │1支   │刀刃長63.5公分，無│非違禁物│
│      │              │      │刀柄，刀刃有單面開│，雖被告│
│      │              │      │鋒，認定非屬槍砲彈│所有惟非│
│      │              │      │藥刀械管制條例列管│供本件犯│
│      │              │      │刀械。（二）      │罪之用，│
│      │              │      │註：此部分已為不起│不予沒收│
│      │              │      │訴處分。          │。      │
└───┴───────┴───┴─────────┴────┘
